【裁判字號】    92,訴易,69
【裁判日期】    921230
【裁判案由】    侵權行為損害賠償
【裁判全文】
臺灣高等法院臺中分院民事判決  九十二年度訴易字第六九號
      原      告  嘉新畜產股份有限公司
      法定代理人  丙○○
      訴訟代理人  乙○○
      被      告  甲○○
右當事人間因請求侵權行為損害賠償事件，原告提起刑事附帶民事訴訟，經本院刑事
庭裁定移送前來（九十二年度附民字第三一四號），本院於中華民國九十二年十二月
二十三日言詞辯論終結，判決如左︰
    主    文
被告應給付原告新臺幣壹佰拾陸萬仟玖佰元，及自民國九十二年七月十八日起，
至清償日止，按年息百分之五計算之利息。
訴訟費用由被告負擔。
原告假執行之聲請駁回。
    事    實
甲、原告方面：
一、聲明：（一）被告應給付原告新臺幣（下同）壹佰拾陸萬仟玖佰元，及自附
    帶民事訴訟訴狀繕本送達被告翌日起至清償日止，按年息百分之五之利息。（二
    ）並願供擔保聲請宣告假執行。
二、陳述：
（一）被告甲○○係任職於原告嘉新畜產股份有限公司，擔任原告公司發貨員職務，
      竟基於意圖為自己不法所有及行使變造私文書、詐欺取財之概括犯意，連續於
      民國（以下同）九十年四月二十四日、同年五月九日、同年五月十一日，前後
      三次變造原告公司之發貨通知單、針織發貨明細等文件上之收貨客戶資料，足
      生損害於原告公司，並於每次變造完成後，均持以行使，前後連續三次，使原
      告公司不知情之送貨員前後三次均陷於錯誤，而將原告公司所生產之針織布，
      分別為九千五百七十公斤、一萬零二百四十四點五公斤及九千八百三十五點五
      公斤，依照經被告變造之客戶地點送貨，被告因此前後三次共計詐得二萬九千
      六百五十公斤布料（市價一公斤四十六元，共計價值一百三十六萬三千九百元
      ），再將該等布料，以每公斤二十元之價格，販賣予收購庫存貨、不知情之許
      耀民，而得款七十四萬零九百九十九元，致生損害於原告公司之財產（附件：
      台灣苗栗地方法院九十二年度訴字第九九號刑事判決影本乙份）。
（二）按僱傭契約應類推適用民法關於委任之規定，受雇人就所服勞務事項，應依雇
      用人之指示，並負善良管理人之注意義務。受雇人因從事勞務事項有過失，或
      因逾越權限之行為所生之損害，對於雇用人應負賠償之責。民法第二百二十七
      條第二項規定，因不完全給付而生損害於債權人者，債權人並得請求賠償。被
      告甲○○上開違法行為係屬逾越權限之行為，且違反善良管理人之注意義務，
      當屬不完全給付，原告自得依民法第二百二十七條第二項規定或類推適用民法
      第五百四十四條規定請求賠償。同時，原告因被告之上開侵權行為受有損害，
      依民法第一百八十四條第一項前段、第一項後段及第二項之規定，亦得請求被
      告負損害賠償責任。
（三）按民法第二百十六條規定：「損害賠償，除法律另有規定或契約另有訂定外，
      應以填補債權人所受損害及所失利益為限。依通常情形或依已定之計畫、設備
      或其他特別情事，可得預期之利益，視為所失利益。」爰依上開布料之市值請
      求被告賠償原告新台幣一百三十六萬三千九百元整。
三、證據：提出台灣苗栗地方法院九十二年度訴字第九九號及本院九十二年度上訴字
    第一二一八號偽造文書刑事判決書為證。
乙、被告方面：
    未於本院民事庭準備程序及言詞辯論程序到場，亦未提出書狀為任何聲明或陳述
    。
丙、本院方面：依職權向本院刑事庭調閱本院九十二年度上訴字第一二一八號被告刑
    事偽造文書案件全卷。
    理      由
一、被告未於言詞辯論期日到場，核無民事訴訟法第三百八十六條所列各款情形，爰
    依原告之聲請，由其一造辯論而為判決。
二、原告起訴主張：被告甲○○係任職於原告嘉新畜產股份有限公司，擔任原告公司
    發貨員職務，竟基於意圖為自己不法所有及行使變造私文書、詐欺取財之概括犯
    意，連續於九十年四月二十四日、同年五月九日、同年五月十一日，前後三次變
    造原告公司之發貨通知單、針織發貨明細等文件上之收貨客戶資料，足生損害於
    原告公司，並於每次變造完成後，均持以行使，前後連續三次，使原告公司不知
    情之送貨員前後三次均陷於錯誤，而將原告公司所生產之針織布，分別為九千五
    百七十公斤、一萬零二百四十四點五公斤及九千八百三十五點五公斤，依照經被
    告變造之客戶地點送貨，被告因此前後三次共計詐得二萬九千六百五十公斤布料
    （市價一公斤四十六元，共計價值一百三十六萬三千九百元），再將該等布料，
    以每公斤二十元之價格，販賣予收購庫存貨、不知情之許耀民，而得款七十四萬
    零九百九十九元，致生損害於原告公司之財產，而依民法第二百十六條「損害賠
    償，除法律另有規定或契約另有訂定外，應以填補債權人所受損害及所失利益為
    限。依通常情形或依已定之計畫、設備或其他特別情事，可得預期之利益，視為
    所失利益。」之規定，爰依上開布料之市值請求被告賠償原告一百三十六萬三千
    九百元整等語。
三、本院經查：被告甲○○任職於稱嘉新公司，擔任該公司發貨員職務，因有房屋貸
    款及信用卡卡款之壓力，竟基於意圖為自己不法所有及行使變造私文書、詐欺取
    財之概括犯意，利用其有依該公司廠長馮玉璋、調物課課長乙○○所填載客戶資
    料、送貨地點等發貨單私文書內容，而派送貨物之機會，連續於九十年四月二十
    四日、同年五月九日、同年五月十一日，均擅自將該等發貨通知單、針織發貨明
    細等文件上，原為「承懋」或「錦展」之收貨客戶資料變造為「順昌」、「富濠
    」，並變造送貨地址、客戶電話等資料為「三重碧華街五十六巷五號」、「00
    00000000」等，而前後計三次變造嘉新公司前開送貨單、針織發貨明細
    等私文書，足生損害於嘉新公司，並於每次變造完成後，均持以行使，前後連續
    三次，使嘉新公司之手足即不知情之送貨員江昌軍前後三次均陷於錯誤，而將嘉
    新公司所生產之針織布，分別為九千五百七十公斤、一萬零二百四十四點五公斤
    及九千八百三十五點五公斤，依照已經甲○○變造之客戶地點送貨，甲○○因此
    前後三次共計詐得二萬九千六百五十公斤布料（巿價一公斤四十六元，共價值一
    百三十六萬三千九百元），再將該等布料，以每公斤二十元之價格，販賣予收購
    庫存貨、不知情之許耀民，而得款共計七十四萬零九百九十九元，致生損害於嘉
    新公司之財產之犯罪事實，業據告甲○○於本院刑事庭坦承不諱，核與嘉新公司
    代理人馮玉璋、黃永鑫、乙○○指訴、證人許耀民證述之情節均相符，並有經被
    告變造之發貨通知單、針織發貨明細等資料三份、被告將詐得之布料轉賣予許耀
    民而獲得七十四萬零九百九十九元之付款簽收薄、請款單等資料及被告於原審當
    庭書寫「順昌」、「富濠」，核與前揭經變造之發貨通知單上「順昌」、「富濠
    」字樣相符之字跡一紙附卷可稽。被告自白有上揭證據可佐，且查與事實相符，
    足以憑採，事證明確，被告前開犯行洵堪認定，並經本院判處有期徒刑壹年。復
    查被告經合法通知，未於本院民事庭準備程序及言詞辯論程序到場，亦未提出書
    狀為任何聲明或陳述，揆之民事訴訟法第二百八十條第一項前段、第三項前段「
    當事人對於他造主張之事實，於言詞辯論時不爭執者，視同自認。當事人對於他
    造主張之事實，已於相當時期受合法之通知，而於言詞辯論期日不到場，亦未提
    出準備書狀爭執者，準用第一項之規定。」之規定，應視同自認，應堪信原告前
    開之主張為真實。
四、按不能回復原狀或回復顯有困難者，應以金錢賠償損害；又損害賠償，除法律另
    有規定或契約另有訂定外，應以填補債權人所受損害及所失利益為限；依通常情
    形或依已定之計畫、設備或其他特別情事，可得預期之利益，視為所失利益，民
    法第二百十五條、第二百十六條分別定有明文。本件依前開所述，被告甲○○前
    後三次共計詐得二萬九千六百五十公斤布料（巿價一公斤四十六元），如依巿價
    出售共計可得一百三十六萬三千九百元，被告甲○○既然無法將前開先後三次共
    計詐得二萬九千六百五十公斤之布料返還予原告，自應以金錢賠償原告之損害，
    揆諸前揭民法第二百十六條之規定，應以填補債權人所受損害及所失利益，即被
    告甲○○前後三次共計詐得二萬九千六百五十公斤布料（巿價一公斤四十六元）
    出售所得之市價一百三十六萬三千九百元。從而，原告本於民法第一百九十五條
    第一項、第二百十五條、第二百十六條等規定，請求被告賠償壹佰拾陸萬仟
    玖佰元，及自起訴狀繕本送達被告之翌日即九十二年七月十八日起至清償日止，
    按週年利率百分之五計算之利息，為有理由，應予准許。
五、原告陳明願供擔保，聲請為假執行之宣告，因本件命被告給付之金額未逾一百五
    十萬元，不得上訴第三審，本院判決後即告確定，自無宣告假執行之必要，原告
    就聲明假執行宣告，即無此必要，不應准許，應予駁回。
六、結論：本件原告之訴，為有理由，依民事訴訟法第三百八十五條第一項前段、第
    四百六十三條，第七十八條判決如主文。
中      華      民      國    九十二    年     十二     月     三十     日
~B1民事第二庭審判長法  官  童有德
~B2                法  官  翁芳靜
~B3                法  官  蔡秉宸
右為正本係照原本作成。
不得上訴。
~B                書記官  呂淑芬
中      華      民      國    九十二    年     十二     月    三十一    日
                                                                        Ｙ


司法院資訊處製作；財團法人民間司法改革基金會備份。
